臺灣高等法院高雄分院民事判決　　　　　 92年度上字第181號
上　訴　人　甲○○
訴訟代理人　許銘春律師
　　　　　　張文雪律師
被上訴人　　乙○○
訴訟代理人　黃政雄律師
上列當事人間請求損害賠償事件，上訴人對於民國92年6月27日
臺灣屏東地方法院89年度訴字第1189號第一審判決提起上訴，
，本院於94年9月8日言詞辯論終結，判決如下：
    主  文
上訴駁回。
第二審訴訟費用由上訴人負擔。
    事實及理由
一按訴之變更或追加，非經他造同意，不得為之。但請求之基礎
  事實同一者，不在此限，民事訴訟法第446條第1項、第255 條
  第1項第2款定有明文。本件上訴人起訴時主張因被上訴人不當
  之醫療行為，致受有「左前臂肌肉壞死合併尺骨下1/3 壞死」
  之傷害，基於民法第184 條第1 項、第193 條第1 項、第195
  條第1 項、消費者保護法第7 條第3 項前段之規定請求被上訴
  人給付損害賠償；嗣於本院審理中仍以被上訴人不當之醫療行
  為，致受有上開傷害，追加依民法第184 條第2 項，民法第22
  7 條、民法第227 條之1 之法律關係，請求被上訴人給付損害
  賠償，此請求之基礎事實乃屬同一，應准予追加。
二上訴人起訴主張：伊因於87年12月11日上午從事農作時，不慎
  造成左前手臂韌帶拉傷、左手大拇指腫脹，伊當日晚上至被上
  訴人開設之同慶醫院診治，經診療後即依被上訴人指示住院治
  療。翌日上午7 時許，被上訴人見伊之左手大拇指仍腫脹，告
  知伊須開刀，既未經伊簽立手術同意書，復未至開刀房，即逕
  自於門診處將伊左手大拇指開3 刀。詎開完刀後，伊整隻左前
  臂愈腫愈大，且膚色變黑，隔日伊乃拒絕由被上訴人再次開刀
  ，而轉診至行政院國軍退除役官兵輔導委員會高雄榮民總醫院
  （下稱榮總醫院）治療。嗣經榮總醫院作傷口細菌培養，始知
  傷口感染綠膿桿菌和鏈球菌，此係肇因於被上訴人為伊進行手
  術時，手術器具消毒不完全所致。其後伊再轉赴林口長庚紀念
  醫院（下稱長庚醫院）治療，前後為10數次之手術，終使傷口
  大致癒合，復預定須再作至少2 次手術，以重建指彎曲及伸直
  手術，復建時間預計3 年。伊左手臂因被上訴人醫療失當，受
  有「左前臂肌肉壞死合併尺骨下1/3 壞死」之傷害，計至起訴
  時已花費新臺幣（下同）280,097 元之醫療費；又無法從事農
  作，而委請工人耕作，計有1 百萬元之增加生活上需要費用。
  又本件案發時，伊甫59歲，不僅無法工作，日常生活尚需家人
  服侍，大部分時間均在醫院度過，內心十分痛苦，爰依民法第
  184 條第1 項、第193 條第1 項、第195 條第1 項、消費者保
  護法第7 條第3 項之規定請求被上訴人支付上述醫藥費用、增
  加生活需要之損害，及精神慰撫金1 百萬元，合計2,280,097
  元等語，求為判決：(一)被上訴人應給付上訴人2,280,097 元，
  及自起訴狀繕本送達之翌日，即89年12月15日起至清償之日止
  ，按年息5%計算之利息。(二)願供擔保，請准宣告假執行。原審
  為上訴人全部敗訴之判決，經上訴人上訴後，於本院聲明：(一)
  原判決廢棄。(二)被上訴人應給付上訴人2,280,097 元，及自89
  年12月15日起至清償之日止，按年息5%計算之利息。(三)願供擔
  保，請准宣告假執行。
三被上訴人則以：上訴人非於87年12月11日始至同慶醫院就診，
  係自87年11月26日起，即因工作時遭異物刺傷左手拇指陸續就
  診，經由醫師翁火炎門診診斷為『左手蜂窩組織炎』，並非『
  扭傷、腫脹等傷害』。嗣因上訴人感染嚴重，陸續於87年12月
  4 日、7 日、9 日、10日復診，門診醫師翁火炎及伊建議上訴
  人手術、住院治療，但為上訴人拒絕，才延誤病情。又上訴人
  於87年12月10日就診時，左手掌手指末端已出現腔室症候群。
  迄87年12月11日門診時因整隻手臂非常腫痛，始同意接受住院
  治療，進行切開排膿及筋膜切開減壓手術，並作傷口細菌培養
  ，嗣確定感染綠膿桿菌，並非進行手術時，因手術器具消毒不
  完全所感染，伊所提供之所有醫療服務及設備，均符合現今醫
  療專業水準，亦為必要之檢查與處置。另伊請領之醫藥與實際
  處方不同，係因伊估算以實際處方向中央健康保險局（下稱健
  保局）申報醫藥處方時，可能遭剔除，無法申請補助給付，故
  以相關可申請健保給付之醫藥處方替代之。且本件經屏東縣衛
  生局稽查、及行政院衛生署醫事審議委員會鑑定結果，伊之醫
  療行為並無過失，足見上訴人左手之傷害，與伊之醫療行為並
  無因果關係。再以目的性限縮解釋方式而言，醫療行為應排除
  於消費者保護法適用之範圍，伊依法不負任何賠償責任等語置
  辯。於本院聲明：上訴駁回。
四上訴人主張於87年12月11日至被上訴人醫院就診，因左前手臂
  及左大姆指腫痛，接受住院治療，及進行手術。惟上訴人症狀
  未減輕，遂於87年12月13日轉往榮總醫院就診，經陳錦時醫師
  做傷口清創手術。上訴人再於87年12月21日至長庚醫院就診，
  並再次就左前手臂施做手術，迄90年8 月30日止共支出醫療費
  用280,097 元等情，為被上訴人所不爭執（見本院(一)卷第205
  頁、第255 頁），並有被上訴人不爭執其真正之榮總醫診斷證
  明書（見原審卷第10頁）暨病歷（另置卷外）、長庚醫院診斷
  證明書（見原審卷第11頁）暨病歷（另置卷外）、國軍八０六
  醫院診斷證明書、醫療費用收據（見原審卷第12頁至第21頁）
  等在卷足稽，自堪信為真實。惟被上訴人以前開情詞置辯，是
  以本件爭點為：(一)上訴人經長庚醫院診斷為「左前臂肌肉壞死
  合併尺骨下1/3 壞死」，是否係因被上訴人之不當醫療行為所
  致？(二)被上訴人是否未盡告知之義務，而施行無必要之手術？
  (三)被上訴人是否得請求醫療費280,097 元、增加生活上需要僱
  請工人費用1 百萬元、非財產上損害賠償1 百萬元？
五上訴人經長庚醫院診斷為「左前臂肌肉壞死合併尺骨下1/3 壞
  死」，是否係因被上訴人之不當醫療行為所致？
(一)經查：上訴人係因農作時遭異物刺傷，並於87年11月底前往同
  慶醫院就診一節，業經證人葉輝敏證述：於87年11月間因家人
  受傷住進同慶醫院，伊前往該處照顧時，於87年11月底在門診
  室遇見上訴人，上訴人告知因手紅腫來就醫，…手被農作物刺
  到等語明確（見原審卷第111 頁至第112 頁）。又上訴人嗣自
  87年12月21日起前往臺北林口長庚醫院多次診治時，主訴病史
  均為：87年11月間農作時遭鳳梨花刺進左手姆指，自12月起腫
  脹（腔室症候群）等情，亦有長康醫院91年3 月5 日（90）長
  庚院法字第1098號函附病歷（另置卷外）之87年12月21日麻醉
  科醫師莊垂慶手寫病歷（見本院卷(一)第211 頁至第212 頁）、
  87年12月31日出院病歷摘要、88年8 月2 日出院病歷摘要、88
  年9 月6 日出院病歷摘要（見本院卷(二)第23頁至第25頁）等影
  本在卷可憑，核與上訴人在榮總醫院自述病史經記載為左手被
  鳳梨花葉刺到等語相符（見本院卷(二)第18頁、第20頁），且依
  上訴人自承其至榮總醫院就診時，未提出同慶醫院之病歷、轉
  診單、診斷證明書，及依長庚醫院病歷記載上訴人係自行到院
  治療，並非由榮總醫院轉診等情（見本院卷(一)第240 頁、第25
  5 頁）以觀，上訴人既未曾提出同慶醫院及榮總醫院之病歷或
  轉診單，而榮總醫院及長庚醫院病歷又均載明上開病史，則足
  認上訴人係於87年11月底，因左手姆指在農作時遭鳳梨花刺傷
  ，引發左前臂腫脹不適，而向被上訴人經營之同慶醫院求診無
  疑。至上訴人爭執長庚醫院手寫病歷應為上訴人「未被鳳梨花
  刺傷」，惟經長庚醫院表示：麻醉記錄上文字為麻醉技術師陳
  聰寧對病患身份為確認之簽名，後半段「＊被鳳梨花刺傷」則
  由陳聰寧於麻醉前就病患之訪視所為之病因記載；另病歷之記
  載係由醫師於門診時依病患及其家屬之共述所為之記錄等語，
  有上訴人不爭執之該院94年6 月16日（94）長庚院法字第0269
  號函在卷可憑（見本院卷(一)第210 頁至第212 頁、第262 頁）
  ，是以上訴人主張其非於87年11月底被鳳梨花刺傷云云，並不
  足採。
(二)再查：上訴人於87年11月底遭刺傷後，雖於87年11月26日開始
  至同慶醫院求診，且經診治醫師翁火炎診斷為蜂窩組織炎，嗣
  後陸續於87年12月4 日、7 日、9 日、10日回診，醫師乃於同
  年月4 日門診時建議手術、於同年月7 日及9 日門診時建議上
  訴人住院治療，惟均遭其拒絕，遲至被上訴人於同年月11日最
  後門診時，因上訴人左前臂已腫脹嚴重，上訴人始同意住院開
  刀治療，惟次日上訴人之病情仍未獲緩解，被上訴人表示須再
  次開刀，上訴人即予以拒絕，且於87年12月13日上午自行出院
  一節，有同慶醫院病歷在卷足憑（原本另置卷外，影本見原審
  卷第62頁至第64頁、第71頁至第72頁、第82頁）。雖上訴人否
  認該病歷之真正，被上訴人亦不爭執其提出上訴人之門診病歷
  處方箋與向健保局申報之病名、藥品等不同（見本院卷(一)第23
  1 頁），惟該病歷所示部分藥品與向健保局申請者相同，此有
  該局90年3 月13日健保高費一字第90002055號函所附門診處方
  及治療明細在卷可參（見原審卷第96頁至第98頁），且該病歷
  記載上訴人因農作時遭異物刺傷於87年11月26日起求診部分，
  亦與事實相符，業如上述，如此尚難謂同慶醫院之病歷內容全
  部不實。再佐以上訴人於87年12月13日至榮總醫院求診時亦主
  訴：左手被鳳梨花葉刺到左大拇扯後，自行擦藥未見改善，於
  同年月12日（應為11日之誤）至同慶醫院經手術後，感覺手會
  麻痛脹厲害而於同年月13日轉至榮總醫院，當日即由榮總醫院
  醫師施行肌膜切開術，惟預後狀況不佳，經醫師表示須於87年
  12月22日再次施行手術，上訴人又拒絕再度手術，遂於同年月
  20日自行離院等語，有榮總醫院病歷在卷可稽（另置卷外，影
  本見本院卷(二)第17頁至第20頁），而上開榮總醫院病歷除記載
  遭鳳梨花刺傷部分上訴人有爭執外，其餘部分並不爭執其真正
  （見本院卷(一)第230 頁至第231 頁）。據此可知，上訴人於受
  傷後雖先後至兩所醫院診治，惟不願配合積極治療，不僅於87
  年12月11日手術後拒絕被上訴人於翌日再次開刀即自行出院，
  至榮總醫院亦同樣拒絕第二次手術而出院，並且向榮總醫院表
  示係在受傷以擦藥方式自行治療，見未改善才住院治療等語，
  其隱瞞早於87年11月底起多次就醫情事，顯欲規避拒絕及時手
  術、住院治療之責任，是以上開同慶醫院病歷所載醫師曾建議
  手術及住院治療，卻遭上訴人拒絕，迄至病情轉劇，上訴人才
  同意住院等情，應與事實相符。
(三)又查：上訴人於87年底遭鳳梨花葉刺傷時已有59歲，免疫力自
  然較弱，又在同慶醫院多次門診時，一再拒絕配合手術及住院
  治療，其遭刺傷之傷口自可能遭受感染，且依同慶醫院翁火炎
  醫師初次（87年11月26日）診治時即判斷為蜂窩性組織炎，並
  給與抗生素治療等情，應認上訴人於87年12月11日手術時即已
  遭細菌感染等情，核與行政院衛生署醫事審議委員會（下稱醫
  事審議委員會）2 次鑑定結果相符，此有該委員會92年4 月18
  日衛署醫字第0920200440號函附第0000000 號鑑定書（見原審
  卷第254 頁至第256 頁）、94年1 月27日衛署醫字第09402030
  84號函附第0000000 號鑑定書（見本院卷(一)第186 頁至第190
  頁）等各1 份在卷可稽。復佐以上訴人一再否認於87年12月11
  日經被上訴人施以手部手術前，左手姆指已因遭鳳梨花刺傷而
  有傷口，亦足徵上訴人於手術前傷口已有感染情事，其為避免
  因此無法證明手術後傷口感染之綠膿桿菌及鏈球菌為被上訴手
  術所引起，才飾詞其於87年12月11日上午始因扭傷住院。上訴
  人既於第一次手術前左前臂傷口已受有感染，遲至87年12月11
  日經被上訴人門診時因手臂腫脹嚴重，始同意住院接受手術治
  療，縱然翁火炎醫師及被上訴人未能令上訴人及時接受手術、
  住院治療，該治療方法已不適當，為醫事審議委員會所認定（
  見本院卷(一)第187 頁至第189 頁），惟此顯係因上訴人拒絕配
  合所致，尚無從據以認定被上訴人之醫療行為有過失。
(四)另查：上訴人於87年12月11日經被上訴人進行切開排膿及筋膜
  切開減壓手術，所使用之用具為全新一節，業據證人即當時在
  場協助之護理人員鄭玉秀證述明確（見原審卷第111 頁）。且
  證人即上訴人於榮總醫師之主治醫師陳錦時證述：一般因手術
  感染引起傷口壞死，醫學上合理期間需5 日才能認定，此為通
  則。…如手術後1 日內即發生手術感染傷口壞死，僅有遭受海
  洋弧菌感染，才會在短時間內產生，甚至漫延全身。…伊幫上
  訴人手術是作更廣的切開，切開至手肘，也是作清瘡和排膿，
　裡面有些肌膜已經壞死。…而綠膿桿菌依前所述要超過5 日才
  會造成嚴重之感染．因此上訴人至榮總醫院進行手術時之左前
  臂病情，不可能於1 、2 日內遭綠膿桿菌感染所致等語（見原
  審卷第289 頁至第290 頁），復佐以被上訴人提出之「現行外
  科手術診斷及治療」教科書所載：通當因手術所致感染係出現
  在術後第5 天至第10天，但也可能出現在術後第1 天或甚至幾
  年後等語（Wound infections usually appear between the
  fifth and tenth days after surgery, but they may appear
  as early as the first postoperative day or even years
  later.原文詳見本院卷(一)第246 頁），亦即因手術帶入細菌感
  染而於術後第1 、2 天即出現傷口感染並壞死者，雖為臨床醫
  學所曾見，惟一般感染通當需5 日後傷口才可能出現壞死情形
  ，且參酌被上訴人自87年12月11日起迄13日止診療上訴人時，
  是否因手術帶入細菌及術後處置不當引發感染部分，經醫事審
  議委員會鑑定結果非屬被上訴人手術所致，及被上訴人對上訴
  人之診斷治療過程，符合一般醫療常規等語，有上開鑑定書在
  卷可憑，上訴人復未舉證證明被上訴人如何於手術時帶入細菌
  及術後有何處置不當之行為，自不得以上訴人於榮總醫院手術
  後傷口細菌培養檢驗出綠膿桿菌及鏈球菌，而認定係被上訴人
  過失所為。
(五)上訴人另主張：被上訴人事後所提立人檢驗所傷口化膿培養報
  告表與證人楊乃正所述由基督教醫院檢驗不符（原審卷第141
  頁），復查無檢驗人員于婉容，且同慶醫院未向健保局請領87
  年12月11日傷口化膿培養醫療費用（健保局93年6 月4 日健保
  高字第0930079192號函、本院卷(一)第130 頁至第138 頁），被
  上訴人未能證明伊在被上訴人施作手術前即感染蜂窩性組織炎
  。伊係拔除樹根時扭傷，於87年12月12日就診時，經被上訴人
  施作未消毒完全之手術，致傷口感染綠膿桿菌和鏈球菌，及術
  後處置不當之醫療行為有過失，被上訴人顯係未提供通常可合
  理期待之安全性，且未符合當時科技或專業水準云云。惟查：
  上訴人向榮總醫院、長庚醫院主訴病史均為87年11月底遭鳳梨
  花刺傷而求診，在被上訴人施行手術前已有傷口，至榮總醫院
  手術後經取傷口細菌培養結果確實出現感染綠膿桿菌，而因手
  術中感染綠膿桿菌之醫學臨床通則為5 日一情，業如前述，則
  被上訴人事後所提之立人檢驗所檢驗單固因與證人即同慶醫院
  人員楊乃正所述不符、立人檢驗所負責人蘇素惠於臺灣屏東地
  方法院檢察署91年度偵字第3831號偵查中證述「于婉容非其檢
  驗所人員」（見本院卷(二)第27頁至第29頁），而不足採，然因
  上訴人之傷口應係於87年12月13日榮總醫院手術前5 日已遭到
  綠膿桿菌感染，亦即87年12月11日被上訴人手術前已有感染，
  縱被上訴人所提立人檢驗所傷口化膿培養報告表不足採，惟上
  訴人在87年12月11日手術時已有受綠膿桿菌感染，已於前述，
  上訴人以上開報告不足採為由，主張被上訴人施作未消毒完全
  之手術，致傷口感染綠膿桿菌和鏈球菌，及術後處置不當之醫
  療行為有過失云云，委無可取。再者，同慶醫院不僅未向健保
  局請領87年12月11日傷口化膿培養醫療費用，亦未向健保局請
  領上訴人87年12月11日之醫療費用一節，亦有健保局92年1 月
  22 日 健保高費二字第0920064075號函在卷可憑（見本院卷(一)
  第133 頁至第134 頁），如此自不得以被上訴人未請領檢驗費
  而認定上訴人手術前未感染細菌。至證人曾獻堂證述：與上訴
  人工作時見其拔樹根扭傷等語（見原審卷第184 頁），惟證人
  曾獻堂僅證述：因上訴人叫痛，伊注意一下，所以知道手腕受
  傷等語，即證人曾獻堂並未檢視上訴人之傷口，其復未具有醫
  學專業知識，自無法以上訴人當時之行為即判斷上訴人手掌未
  經鳳梨花刺傷，且此與上訴人自行向榮總醫院、長庚醫院醫護
  人員所述經過不符，證人曾獻堂所述自不足採。又證人陳松棋
  固證述：伊找被上訴人談兩造和解時，被上訴人有提到要伊去
  問上訴人要多少金額等語（見原審卷第170 頁），惟並未證述
  被上訴人自承
  本件醫療確有過失，如此亦不得僅因被上訴人曾表示願意給付
  金錢即認定其醫療行為有過失。
(六)綜上，上訴人經長庚醫院於90年12月27日診斷為「左前臂肌肉
  壞死合併尺骨下1/3 壞死」，應係如被上訴人在同慶醫院病歷
  所載：上訴人因農作時遭異物刺傷，於87年11月26日就診時已
  有蜂窩性組織炎等語，嗣因上訴人未配合被上訴人之醫囑，於
  87 年12 月4 日手術及住院，致傷口感染綠膿桿菌、鏈球菌，
  而被上訴人對上訴人所為醫療行為並未不符一般醫療常規，且
  被上訴人於87年12月11日施作之手術並無不當，上訴人復未舉
  證證明被上訴人如何於手術時帶入細菌，及術後有何處置不當
  之行為，自無從認定上訴人上開傷害係因被上訴人有不當之醫
  療行為而生感染所致。
六被上訴人是否未盡告知之義務，而施行無必要之手術？
(一)經查：上訴人於87年12月11日下午4 時許經家屬陪同就診，於
  手術前確由被上訴人告知須住院，及行筋膜切開並排膿減壓手
  術，經上訴人接受後，始辦理住院手續，嗣於下午4 時25分開
  始準備手術、4 時46分進行手術劃刀等情，有同慶醫院內外科
  醫院護理記錄影本1 份在卷可稽（見原審卷第73頁至第75頁）
  ，核與證人即填載護理記錄及協助手術之護理人員鄭玉秀所證
  手術情節相符（見原審卷第111 頁）。上訴人雖否認同慶醫院
  之病歷、手術及麻醉同意書之真正，惟上開護理記錄除有證人
  鄭玉秀之記載外，嗣即由多名護理人員接續撰寫記載，筆跡並
  不相同，記載者鄭玉秀復已到庭證述與記載內容相符，則該記
  錄應係自上訴人開始住院時起即由護理人員據實記載無訛，自
  屬可採。又自被上訴人告知須進行手術，經上訴人辦理住院手
  續、準備手術，迄進行手術止，有45分鐘之久，此時間乃足夠
  上訴人拒絕被上訴人進行手術，惟上訴人未拒絕，況且被上訴
  人欲於翌日再次施行手術時，上訴人即斷然拒絕，並辦理出院
  ，亦可佐被上訴人為第一次施行手術前，已經上訴人同意無訛
  。
(二)又查：證人即榮總醫師陳錦時證述：依上訴人於87年12月13日
  到院病情為腔室症候群，其手掌沿肌腱坑道到手肘腫脹的非常
  厲害，肌腱外肌膜都發炎，被上訴人在此之前為筋膜切開、切
  開排膿、減壓手術，是為避免產生逆行性的感染，又從上訴人
  到榮總醫院時，可見到被切開的3 個傷口，包括左手掌部、左
  手手背、左手拇指等部位，是正常的治療解開情形，伊又將上
  訴人之手臂切開引流開的更大，…因為腔室症候群是人體四肢
  外傷感染，造成肢端腫大之漸進過程，其會壓迫肢端血液循環
  ，形成靜脈血液無法回流，更嚴重會造成動脈血液無法注入，
  因此依於87年12月13日當時所看到嚴重之情形，可以說當時被
  上訴人所作之切開排膿動作在感染性之腔室症候群是必要做的
  等語（見原審卷第289 頁），核與醫事審議委員會鑑定結果：
  被上訴人對上訴人之診斷治療過程係符合一般醫療常規等語相
  符（見原審卷第256 頁、本院卷(一)第189 頁至第190 頁），足
  認被上訴人所為上開手術為必要。
(三)綜上，被上訴人於87年12月11日施行手術前，已告知上訴人，
  得上訴人同意，且該次手術就上訴人所罹腔室症候群乃屬必要
  ，被上訴人之醫療行為並無何過失。又上訴人事後診斷受有左
  前臂肌肉壞死合併尺骨下1/3 壞死之傷害，應係自行延誤住院
  就醫進行診治所致，業如前述，是以上訴人上開傷害並非因被
  上訴人施行手術發生感染而生，應堪認定。
七關於被上訴人是否得請求醫療費280,097 元、增加生活上需要
  僱請工人費用1,000,000 元、非財產上損害賠償1,000,000 元
  ？
(一)按因故意或過失，不法侵害他人之權利者，負損害賠償責任。
  故意以背於善良風俗之方法，加損害於他人者亦同。違反保護
  他人之法律，致生損害於他人者，負賠償責任。但能證明其行
  為無過失者，不在此限，民法第184 條定有明文。因被上訴人
  上述醫療行為並無故意或過失，上訴人主張依民法第184 條之
  侵權行為損害賠償請求權，請求被上訴人給付醫療費280,097
  元、增加生活上需要僱請工人費用1,000,000 元、非財產上損
  害賠償1,000,000 元，自無所據。
(二)又按因可歸責於債務人之事由，致為不完全給付者，債權人得
  依關於給付遲延或給付不能之規定行使其權利。因不完全給付
  而生前項以外之損害者，債權人並得請求賠償，民法第227 條
  定有明文。兩造間雖成立醫療委任契約，惟上訴人事後所受傷
  害應係自行延誤就醫所致，其復未證明係因被上訴人之醫療行
  為所致，自不得依此請求被上訴人給付上開損害賠償。
(三)另按從事設計、生產、製造商品或提供服務之企業經營者應確
  保其提供之商品或服務，無安全或衛生上之危險。企業經營者
  違反前二項規定，致生損害於消費者或第三人時，應負連帶賠
  償責任。但企業經營者能證明其無過失者，法院得減輕其賠償
  責任。固為消費者保護法第7 條第1 項、第3 項所明定，惟此
  所稱「服務」，消費者保護法及其施行細則並未加以定義，故
  而醫院醫師之醫療行為是否為上開規範之「服務」，學說及實
  務均有爭議，觀以醫學並非精細科學，而屬經驗學，且醫療行
  為之治療過程與結果，又與病患之配合及體質有密切關連，致
  充滿不確定性與危險性，非醫師所能全然控制，是以醫療法於
  94年2 月5 日修正第82條規定為：醫療業務之施行，應善盡醫
  療上必要之注意。醫療機構及其醫事人員因執行業務致生損害
  於病人，以故意或過失為限，負損害賠償責任等語，以明確排
  除醫療行為適用消費者保護法第7 條之規定。準此，就醫院及
  醫師所提供之醫療服務，須有故意或過失，致病患受有損害，
  醫院及醫師始負有損害賠償責任。又醫療法之修正公布日期係
  在本件醫療行為之後，惟參酌修正前並無法律明文規定醫療行
  為應適用消費者保護法第7 條之規定，本件被上訴人分別於同
  年12月9 日、11日至13日治療上訴人，並施以手術一節，有同
  慶醫院病歷可憑（見原審卷第63頁），被上訴人並無故意或過
  失致上訴人之傷口感染綠膿桿菌，引發腔室症候群，致生「左
  前臂肌肉壞死合併尺骨下1/3 壞死」之傷害，而係上訴人於就
  診時之傷口已感染綠膿桿菌，並出現腔室症候群，被上訴人始
  施行必要之手術，以避免逆行性感染等情，已於前述，是以上
  訴人事後前往長庚醫院診斷其有「左前臂肌肉壞死合併尺骨下
  1/3 壞死」，顯非被上訴人有因故意或過失，為不當醫療行為
  所致，被上訴人乃無須依消費者保護法第7 條規定負無過失責
  任。上訴人自不得據以請求給付損害賠償。
八綜上所述，上訴人主張本於侵權行為、醫療契約不完全給付、
  消費者保護法第7 條第3 項之法律關係，請求被上訴人給付醫
  療費280,097 元、增加生活上需要僱請工人費用1,000,000 元
  、非財產上損害賠償1,000,000 元共2,280,097 元，及法定遲
  延利息，為無理由，不應准許。其假執行之聲請亦失所附麗，
  應併予駁回。原審為上訴人敗訴之判決，及駁回其假執行之聲
  請，並無不合。上訴意旨指摘原判決不當，求予廢棄改判，為
  無理由，應予駁回。
九據上論結，本件上訴為無理由，依民事訴訟法第449 條第1項
  、第78條，判決如主文。
中　　華　　民　　國　　94　　年　　9 　　月　　22　　日
                          民事第二庭
                              審判長法官  簡色嬌
                              法      官  朱玲瑤
                              法      官  謝靜雯
以上正本證明與原本無異。
如對本判決上訴，須於判決送達後20日內向本院提出上訴狀，其
未表明上訴理由者，應於上訴後20日內向本院提出上訴理由書（
均須按他造當事人之人數附繕本）。上訴時應提出委任律師或具
有律師資格之人之委任狀，並依附註條文規定辦理。
中　　華　　民　　國　　94　　年　　9 　　月　　22　　日
                              書  記  官  張宗芳
附註：
民事訴訟法第466 條之1 ：對於第二審判決上訴，上訴人應委任
律師為訴訟代理人，但上訴人或其法定代理人具有律師資格者，
不在此限。
上訴人之配偶、三親等內之血親、二親等內之姻親，或上訴人為
法人、中央或地方機關時，其所屬專任人員具有律師資格並經法
院認適當者，亦得為第三審訴訟代理人。
第1 項但書及第2 項情形，應於提起上訴或委任時釋明之。
